【裁判字號】    98,易,2883
【裁判日期】    981009
【裁判案由】    詐欺
【裁判全文】
臺灣臺中地方法院刑事判決              98年度易字第2883號
公  訴  人  臺灣臺中地方法院檢察署檢察官
被      告  甲○○
上列被告因詐欺案件，經檢察官提起公訴（九十八年度偵字第一
八六○六號），本院判決如下：
    主  文
甲○○幫助意圖為自己不法之所有，以詐術使人將本人之物交付
，處有期徒刑月，如易科罰金，以新臺幣壹仟元折算壹日。
    事  實
一、甲○○明知持用他人行動電話門號不易使人得知正確發話來
    源，並可預見一般人收取他人行動電話門號ＳＩＭ卡使用常
    與財產犯罪密切相關，且取得他人行動電話門號ＳＩＭ卡之
    目的在於掩飾犯罪所得之財物或財產上利益不易遭人追查，
    又對於提供行動電話門號ＳＩＭ卡雖無引發他人萌生犯罪之
    確信，但仍以縱若有人持以犯罪，亦無違反其本意之幫助犯
    意，於民國九十八年六月十二日，前往位在臺北縣三重市○○路上之威寶電信股份有限公司門市，申辦該公司所配屬之
    0000000000號門號，旋於同年月十二日至十四日
    間某時，在不詳地點，將上開門號之ＳＩＭ卡交付予真實姓
    名年籍不詳之成年男子，以此方式幫助他人犯罪。未幾，上
    開ＳＩＭ卡便由不詳成年人等使用，而渠等基於意圖為自己
    不法所有之犯意聯絡，分別為下列詐欺行為：
  (一)不詳成年人等先在露天拍賣網上刊登販賣手機之不實訊息，
    並留下前揭0000000000之行動電話號碼供聯絡之
    用。適丁○○於九十八年六月十四日下午四時許，在其基隆
    市住處（地址詳卷）上露天拍賣網購物，發現此不實訊息，
    誤信為真而陷於錯誤，經由上開門號與賣家聯繫，敲定以新
    臺幣（下同）四千元購買該手機一支，並於同年月十五日晚
    間九時許，透過網路ＡＴＭ，匯款四千元至丙○○（俟到案
    後另行審結）所有之中華郵政股份有限公司八德郵局帳戶（
    局號：0000000號，帳號：0000000號）內，
    旋遭不詳成年人等提領。嗣丁○○匯款後並未收到貨品，於
    同年月十六日撥打前揭行動電話號碼查詢，該電話後已暫停
    使用，丁○○始知受騙而報警處理，經警依上開門號資料，
    循線查獲。
  (二)不詳成年人等先在雅虎奇摩拍賣網上刊登販賣王品集團原燒
    餐飲禮券之不實訊息，並留下前揭0000000000之
    行動電話號碼供聯絡之用。適己○○於九十八年六月十五日
    晚間八時三十四分許，在其臺中縣租屋處（地址詳卷）上雅
    虎奇摩拍賣網購物，發現此不實訊息，誤信為真而陷於錯誤
    ，下標訂購上開王品集團原燒餐飲禮券十四張，並撥打上開
    門號與自稱「小紋」之女子聯繫付款及交貨細節，而於同日
    晚間八時四十一分許，透過中華郵政股份有限公司網路ＡＴ
    Ｍ，匯款六千元至丙○○（俟到案後另行審結）所有之中華
    郵政股份有限公司八德郵局帳戶（局號：0000000號
    ，帳號：0000000號）內，旋遭不詳成年人等提領。
    嗣己○○匯款後並未收到貨品，於同年月二十日撥打前揭行
    動電話號碼查詢，該電話後已暫停使用，己○○始知受騙而
    報警處理，經警依上開門號資料，循線查獲。
二、案經臺中縣警察局清水分局報請臺灣臺中地方法院檢察署檢
    察官偵查起訴。
    理  由
一、程序方面：
  (一)按被告以外之人於審判外之言詞或書面陳述，除法律有規定
    者外，不得作為證據；又被告以外之人於審判外之陳述，雖
    不符前四條之規定，而經當事人於審判程序同意作為證據，
    法院審酌該言詞陳述或書面陳述作成時之情況，認為適當者
    ，亦得為證據，刑事訴訟法第一百五十九條第一項及第一百
    五十九條之五第一項分別定有明文。查被告甲○○於本院行
    準備程序時同意將被害人丁○○、己○○之警詢筆錄做為證
    據（參見本院卷第十四頁背面），且本院審酌該警詢筆錄作
    成時之情況，亦認為適當，則依刑事訴訟法第一百五十九條
    之五第一項之規定，為傳聞法則之例外，有證據能力，本院
    自得引為判決之依據，合先敘明。
  (二)按除顯有不可信之情況外，從事業務之人於業務上或通常業
    務過程所須製作之紀錄文書、證明文書，亦得為證據，刑事
    訴訟法第一百五十九條之四第二款定有明文。查中華郵政股
    份有限公司桃園郵局九十八年六月二十六日桃營字第○九八
    ○一○○七一七號函覆丙○○上開帳戶開戶基本資料及交易
    明細表各一份，及門號0000000000之通聯調閱查
    詢單、網路帳號hxh69kurapica、 hai_hai0000000申設註冊
    詳細基本資料、網號帳號hxh69kurapica 雅虎奇摩拍賣網頁
    、己○○網路ＡＴＭ交易明細查詢、己○○與帳號：hxh69k
    urapica 網路對話資料、宏仁醫院診斷證明書各一份，均係
    從事業務之人於業務上所製作之紀錄文書或證明文書，與其
    責任、信譽攸關，若有錯誤、虛偽，該從事業務之人可能因
    此擔負刑事及行政責任，且該等文書經常處於可能受公開檢
    查之狀態，其正確性及真實之保障極高，故並無顯有不可信
    之情況，依上開規定，自得為證據，併予敘明。
二、訊據被告固坦承其於九十八年六月十二日，至臺北縣三重市
    ○○路上之威寶電信股份有限公司門市，申辦該公司所配屬
    之0000000000號門號等情不諱，惟矢口否認有何
    幫助詐欺犯行，辯稱：上開門號之ＳＩＭ卡係伊於申辦當日
    坐計程車回家，下車時遺失在計程車上云云。然查：
  (一)上開門號0000000000號行動電話ＳＩＭ卡，係被
    告所申辦一情，業據被告自白在卷，並有該公司通聯調閱查
    詢單個人資料一份附卷可稽，足認被告此部分之自白與事實
    相符，應堪採信。又被害人丁○○、己○○受不詳成年人等
    以上開行動電話門號詐騙，以致陷於錯誤，而於前揭時、地
    ，各自匯款四千元、六千元至前述丙○○所有之上開郵局帳
    戶等情，業據被害人丁○○、己○○於警詢中指述綦詳，且
    有中華郵政股份有限公司桃園郵局九十八年六月二十六日桃
    營字第○九八○一○○七一七號函覆丙○○上開帳戶開戶基
    本資料及交易明細表各一份，及網路帳號hxh69kurapica 、
    hai_hai0000000申設註冊詳細基本資料、丁○○存摺及內頁
    影本、網號帳號hxh69kurapica 雅虎奇摩拍賣網頁、己○○
    網路ＡＴＭ交易明細查詢、己○○與帳號：hxh69kurapica
    網路對話資料、己○○存摺封面及內頁影本各一份在卷可憑
    ，足見被告所有之上開門號確為不詳成年人等用來犯詐欺取
    財罪之聯絡電話。
  (二)被告雖於警詢中辯稱：該門號於九十八年六月十二日申請使
    用當日即在臺北縣三重市搭乘計程車遺失云云（參見警卷第
    八頁），又於偵查中辯稱：伊車禍手斷掉，去三重換藥，所
    以順便去申請，申請完後連同裝ＳＩＭ卡的小塑膠袋放在計
    程車上，應該是掉在計程車上，當天就遺失云云（參見偵查
    卷第五頁）。被告復於本院審理時供稱：伊因車禍受傷送至
    三重宏仁醫院治療，之後就沒有再回診，日後都去三重的一
    家國術館治療，前後只去過一、二次，這一、二次換藥是伊
    去宏仁醫院開立診斷證明書之前云云（參見本院卷第三三頁
    背面至三四頁背面）。依被告自稱其去三重換藥時遺失上開
    ＳＩＭ卡，而其只去換藥一、二次，時間均在宏仁醫院開立
    診斷證明書之前，惟被告向本院提出之宏仁醫院診斷證明書
    （參見本院卷第十六頁），其上記載之開立日期為九十八年
    五月八日，是被告去三重換藥時間均在九十八年五月八日之
    前，被告辯稱為換藥而順便去申辦上開門號云云，即非可採
    ，被告顯係為申請上開門號而特地從其臺北縣蘆洲市住處至
    臺北縣三重市甚明。
  (三)被告於本院審理時辯稱：因為家裏沒有電話，當時伊父親喝
    硫酸自殺，住院開刀回來，由伊及伊母親照顧，伊怕伊母親
    年紀七十歲了，為了有事要聯絡，所以才申請該支電話給父
    母使用云云（參見本院卷第三○頁背面），又辯稱：伊覺得
    伊父母很需要手機使用，因為伊父親當時非常想不開云云（
    參見本院卷第三三頁），則被告既因父母有使用行動電話之
    急需，且攸關人命，而申辦上開門號，若其真係遺失上開門
    號ＳＩＭ卡，理應立刻申請補發或重新申辦新門號，惟被告
    並未重新申辦，已有違常情；被告雖又辯稱：伊想等伊下次
    去醫腳時再去申辦，且當時沒有錢可以出去云云（參見本院
    卷第三三頁），然被告既因其父有自殺危險、其母年邁，而
    認有申辦門號之急需，為確保其父母之安全，怎會又有等下
    次醫腳時再去重新辦理之想法，且被告初次申辦時亦非趁其
    換藥時前往，業如前述，為何重新申辦非要等到下次醫腳時
    才願辦理；況臺北縣市之公眾運輸發達，從臺北縣蘆洲市到
    三重市為何非得乘坐計程車，其辯稱沒錢可以出去云云，亦
    無可採。凡此種種，足徵被告申辦上開門號之目的並非為給
    其父母使用，且亦非遺失，而係被告交付使不詳成年人等使
    用，方符情理。
  (四)被告辯稱：伊將上開ＳＩＭ卡及申辦之個人資料一同遺失，
    伊沒有報案，因為以伊的觀念易付卡不會被盜打，且當時伊
    發生車禍行動也不方便云云（參見本院卷第三一頁背面、第
    三二頁），又辯稱：易付卡沒有儲值不會被盜打，伊申辦時
    完全沒有儲值云云（參見本院卷第三二頁）。惟被告既稱同
    時遺失時有申辦之個人資料，則此攸關個人身分資料之重要
    資訊遺失，竟未見被告報警處理，已非無疑；又近年來詐欺
    取財之犯罪類型層出不窮，該等犯罪，多數均係利用他人行
    動電話門號ＳＩＭ卡作為實行詐欺犯行之工具，並經媒體廣
    為披載，則一般人在發現門號ＳＩＭ卡遺失時，理當會報警
    處理或向電話公司辦理停話，藉以保護自身權益，被告卻未
    向警方報案，亦未向電話公司辦理停話，此舉更有違常情。
    再者，若依被告所言，其遺失上開ＳＩＭ卡之後，馬上遭詐
    欺集團成員使用，時機上之巧合，啟人疑竇；且該詐欺集團
    係將上開門號刊載在網頁上引誘買家與之聯繫，若無與被告
    達成使用之合意，一旦被告將之停話，詐欺集團將無法遂行
    其詐騙之行為，是該詐欺集團應無使用遭盜或遺失之ＳＩＭ
    卡作為實行詐欺犯行之工具，益徵被告應係將上開ＳＩＭ卡
    交予詐欺集團，有達成供詐欺集團使用之合意，其辯稱遺失
    云云，實無足採。
  (五)按刑法上之故意，可分為直接故意與不確定故意（間接故意
    ），所謂「不確定故意」，係指行為人對於構成犯罪之事實
    ，預見其發生而其發生並不違背其本意者，刑法第十三條第
    二項定有明文。衡諸現今社會常情，申辦行動電話門號並無
    限制一定之資格，是則一般人如非基於犯罪之不法目的，僅
    欲短期使用行動電話門號，自無捨棄自己或可信賴親友名義
    而迂迴使用非熟識他人名義行動電話門號之理，被告對此自
    難諉為不知。又行動電話門號係供聯絡之重要工具，一旦有
    人使用他人行動電話門號供作不明使用，依一般認知，必是
    隱身幕後之使用人欲利用人頭行動電話門號掩飾其犯罪所得
    財物或財產上利益免於遭人追查，自極易於令人有與不法犯
    罪目的相關之合理懷疑，是被告對於他人利用上開ＳＩＭ卡
    門號作為犯詐欺取財罪之聯絡電話等情，能預見其發生且其
    發生不違背其本意，其有幫助該不詳成年人等利用上開行動
    電話門號犯詐欺罪之不確定故意，允無疑義。
  (六)綜上，本案事證明確，被告犯行洵堪認定，應依法論科。
三、被告基於幫助詐欺之不確定故意，提供上開ＳＩＭ卡予不詳
    成年人等，作為詐欺所用之聯絡電話，幫助不詳成年人等聯
    絡詐騙被害人之行為，核其所為，係犯刑法第三十條第一項
    、第三百三十九條第一項詐欺取財罪之幫助犯。前揭不詳人
    等就詐欺取財犯行，有犯意聯絡及行為分擔，為共同正犯，
    惟幫助犯係從犯，從屬正犯而成立，刑法上既無「共同幫助
    」之情，當亦無「幫助共同」之可言（司法院廳刑一字第
    一一○四號函亦同此見解），是本案被告幫助他人犯共同詐
    欺取財罪，為從犯，爰依刑法第三十條第二項減輕其刑。被
    告以一幫助行為，同時侵害多數被害人之財產法益，並觸犯
    數幫助詐欺取財罪名，為同種想像競合犯，應依刑法第五十
    五條規定，從一罪處斷。爰審酌被告所為擾亂金融交易秩序
    及阻礙國家偵查追緝之行使，暨其智識、犯罪目的、手段，
    犯後態度等一切情狀，量處如主文所示之刑，並諭知易科罰
    金之折算標準，以示懲儆。
四、不另為無罪之諭知部分：
  (一)公訴意旨略以：被告於前揭時、地將上開00000000
    00號行動電話ＳＩＭ卡交予不詳成年人等使用後，另幫助
    該犯罪集團成員遂行下列詐欺犯行：(1)於九十八年六月間，
    在奇摩拍賣網站刊登虛偽網路拍賣手機之廣告，誘使戊○○
    下標購買，並與對方聯絡，該詐欺集團成員即要求匯款入上
    開帳戶，施用詐術致戊○○陷於錯誤，於同年六月十五日晚
    間十時三十五分許，以自動櫃員機轉帳匯款方式，轉帳四千
    元入上開丙○○之八德郵局帳戶；(2)於同年六月間，在奇摩
    拍賣網站刊登虛偽網路拍賣相機及鏡頭之廣告，誘使乙○○
    撥打電話與對方聯絡，該詐欺集團成員即要求匯款入上開帳
    戶，施用詐術致乙○○陷於錯誤，於同年六月十五日晚間十
    一時五十五分許，以自動櫃員機匯款方式，轉帳一萬零一百
    元入上開丙○○之八德郵局帳戶；(3)於同年六月間，在奇摩
    拍賣網站刊登虛偽網路拍賣數位相機之廣告，誘使庚○○與
    對方聯絡，該詐欺集團成員即要求匯款入上開帳戶，施用詐
    術致庚○○陷於錯誤，於同年六月十五日晚間六時二十分許
    ，以自動櫃員機轉帳匯款方式，轉帳七千六百元入上開丙○○之八德郵局帳戶，因認被告此部分亦涉有刑法第三十條第
    一項、第三百三十九條第一項幫助詐欺罪嫌云云。
  (二)經查，戊○○、乙○○、庚○○於警詢時分別指稱：網路上
    賣家留下之電話各為0000000000、000000
    0000、0000000000等語（參見警卷第十三、
    十六、十九頁），核與本案被告交付前揭ＳＩＭ卡之門號不
    符，且卷內亦乏詐騙戊○○、乙○○、庚○○之人使用被告
    前揭0000000000行動電話門號之相關證據，實難
    認被告有幫助他人詐騙戊○○、乙○○、庚○○，是此部分
    尚難以幫助詐欺罪相繩。此外，本院復查無其他積極證據足
    資認定被告有何公訴人所指此部分之幫助詐欺犯行，被告此
    部分之犯罪既屬不能証明，爰依首揭規定，本應就此部分為
    無罪之判決，惟公訴人認此部分與前開論罪科刑之幫助詐欺
    部分有想像競合犯之裁判上一罪關係，爰不另為無罪之諭知
    ，附此敘明。
五、被告丙○○俟到庭後另行審結。
據上論斷，應依刑事訴訟法第二百九十九條第一項前段，刑法第
三十條第一項、第二項、第三百三十九條第一項、第五十五條前
段，第四十一條第一項前段，刑法施行法第一條之一第一項、第
二項前段，判決如主文。
中    華    民    國    98    年    10    月    9     日
                  刑事第十四庭  審判長法  官  陳得利
                                      法  官  許月馨
                                      法  官  黃裕仁
以上正本證明與原本無異。
如不服本判決應於收受判決後十日內向本院提出上訴書狀，並應
敘述具體理由；其未敘述上訴理由者，應於上訴期間屆滿後二十
日內向本院補提理由書（均須按他造當事人之人數附繕本，切勿
逕送上級法院）。
                                      書記官  何惠文
中    華    民    國    98    年    10    月    9     日
附錄論罪科刑法條
刑法第三百三十九條第一項
意圖為自己或第三人不法之所有，以詐術使人將本人或第三人之
物交付者，處五年以下有期徒刑、拘役或科或併科一千元以下罰
金。


司法院資訊處製作；財團法人民間司法改革基金會備份。
